臺灣臺南地方法院刑事判決
109年度訴字第1539號
公  訴  人  臺灣臺南地方檢察署檢察官
被      告  王朝威


上列被告因妨害秩序案件，經檢察官提起公訴（109年度營偵字
第1776號），被告於準備程序中就被訴事實為有罪之陳述，經本
院合議庭裁定改依簡式審判程序審理，判決如下：
    主  文
王朝威犯意圖供行使之用而攜帶兇器在公共場所聚集三人以上施
強暴在場助勢罪，處有期徒刑參月，如易科罰金，以新臺幣壹仟
元折算壹日。
    事  實
一、緣吳奕賢於民國109年6月13日下午4、5時許，發現綽號「阿
    文」之柳俊仲(其與潘昆佑，均經檢察官另為不起訴處分)詐
    賭，因而認自己受有損害而有意教訓朱朝隆，遂要求柳俊仲
    聯絡其所陳詐賭之主謀朱朝隆於同日晚上9時45分許，在忠
    和國中(地址：嘉義縣○○鄉○○村0號之2)大門前碰面。
二、吳奕賢(其與陳昱維、黃晉毅、吳志隆均經本院另行審結)遂
    至友人陳昱維工作之大醬之風火鍋店(地址：臺南市○○區○○
    路00○0號)告知陳昱維上情，適其等之友人潘昆佑、吳志隆
    於同日下午4時、6時許亦同在上開火鍋店聽聞上情，遂應吳
    奕賢之邀約一同前往忠和國中為吳奕賢助勢、教訓詐賭之人
    (吳志隆並攜帶鐵棒1支)；吳奕賢另告知友人王朝威上情，
    而約同王朝威一起前往助勢；黃晉毅聽聞吳奕賢邀集上開人
    等欲教訓朱朝隆，亦認自己同遭朱朝隆詐賭而攜帶木棍1支
    一同前往忠和國中教訓朱朝隆。其等聚集完畢後，吳奕賢、
    陳昱維、王朝威、吳志隆、黃晉毅即共同基於意圖供行使之
    用而攜帶兇器，在公共場所聚集三人以上施強暴之犯意聯絡
    ，吳奕賢即駕駛車牌號碼000-0000號自用小客車(下稱A車)
    搭載王朝威、柳俊仲；吳志隆即駕駛AJW-9771號自用小客車
    (下稱B車)搭載陳昱維、黃晉毅；潘昆佑則自行駕駛ASW-652
    8號自小客車(下稱C車)，於同日晚上9時37分許，抵達忠和
    國中大門附近，A車停等於該處，並由柳俊仲下車等候，B、
    C車則先行掩蔽。待朱朝隆駕駛車牌號碼00-0000號自小客車
    (下稱D車)於同日晚上9時43分許抵達忠和國中停在A車左後
    方之際，柳俊仲即趨前至D車駕駛座旁與朱朝隆對話，吳志
    隆隨即將B車停放在D車左後側(潘昆佑則將C車停在稍遠處，
    且潘昆佑下車後均未接近朱朝隆)，吳奕賢、陳昱維、黃晉
    毅、王朝威、吳志隆均下車，先由陳昱維強行將朱朝隆自D
    車駕駛座拉下扯至B車前方，黃晉毅同時持木棍毆擊D車，朱
    朝隆自陳昱維手中掙脫後，吳奕賢即上前拉扯朱朝隆手部，
    而黃晉毅、吳志隆分別數度分持木棍、鐵棒毆打朱朝隆，王
    朝威在旁作勢毆打，以此方式對朱朝隆強暴達約2分多鐘始
    停手，致朱朝隆受有左側第五掌骨骨折、左側腓骨骨折、左
    側前臂擦挫傷、頭皮鈍傷、下背、骨盆、左側大腿、左側小
    腿擦挫傷等傷害（傷害罪部分，朱朝隆撤回告訴，經檢察官
    不另為不起訴處分）。
三、案經朱朝隆訴由臺南市政府警察局白河分局報請臺灣臺南地
    方檢察署檢察官偵查起訴。
    理  由
一、按本件被告王朝威所犯均為死刑、無期徒刑、最輕本刑3年
    以上有期徒刑以外之罪，亦均非屬高等法院管轄之第一審案
    件，其等於準備程序中先就被訴事實均為有罪之陳述，經告
    知簡式審判程序之旨，並聽取檢察官、被告之意見後，本院
    合議庭依刑事訴訟法第273條之1第1項規定裁定進行簡式審
    判程序，是本案之證據調查，依同法第273條之2規定，不受
    同法第159條第1項、第161條之2、第161條之3、第163條之1
    ，及第164條至第170條所規定證據能力認定及調查方式之限
    制，合先敘明。
二、上揭犯罪事實，業據被告王朝威坦承不諱，並據被害人朱朝
    隆於警詢、偵查中；證人即在場之潘昆佑、證人即共犯吳奕
    賢、陳昱維、吳志隆、黃晉毅於警詢、偵查中證述明確。此
    外，並有本院勘驗忠和國中大門前監視錄影畫面之勘驗筆錄
    1份及上開監視錄影畫面截圖2份、路口監視器錄影畫面截圖
    、大醬之風火鍋店電子地圖及街景照片1份、A、B、C車汽車
    車籍資料各1份、D車詳細資料報表各1紙、朱朝隆陽明醫院
    診斷證明書1紙在卷可稽(警卷第119至163、169至175頁、本
    院卷第74至86、95至121頁)。綜上所查，被告自白核與事實
    相符，本件事證明確，被告犯行洵堪認定。
三、論罪科刑：
(一)按犯前項之罪，而有下列情形之一者，得加重其刑至二分之
    一：意圖供行使之用而攜帶兇器或其他危險物品犯之。因
    而致生公眾或交通往來之危險，刑法第150條第2項定有明文
    。又刑法總則之加重，係概括性之規定，所有罪名均一體適
    用；刑法分則之加重，係就犯罪類型變更之個別犯罪行為予
    以加重，成為另一獨立之罪名。刑法第150條第2項，得加重
    其刑至二分之一，係就刑法第150條第1項之基本犯罪類型，
    參考我國實務常見之群聚鬥毆危險行為態樣，慮及行為人意
    圖供行使之用而攜帶兇器或者易燃性、腐蝕性液體，抑或於
    車輛往來之道路上追逐，對往來公眾所造成之生命身體健康
    等危險大增，破壞公共秩序之危險程度升高，而有加重處罰
    之必要，已就刑法第150條第1項犯罪類型變更之個別犯罪行
    為予以加重，而成另一獨立之罪名，自屬刑法分則加重之性
    質。
(二)被告在共犯吳奕賢糾集下，與陳昱維、吳志隆、黃晉毅共同
    聚集三人以上至上開公共場所實施強暴犯行，而被告於案發
    前已知此行目的係因詐賭糾紛為找被害人朱朝隆尋釁，主觀
    上有在公共場所聚集三人以上，並將對他人施以強暴之認識
    或故意甚明。且至現場後，已知悉共犯吳志隆、黃晉毅持有
    鐵棒、木棍等物作為實施強暴之工具，被告對於共犯吳志隆
    、黃晉毅攜帶兇器到場施以強暴既然有所認識仍繼續加以助
    勢，對此加重要件與共犯應有犯意聯絡，而應同負其責。而
    上開物品質地堅硬，朱朝隆因受上開物品毆打受有前述傷害
    ，上開物品顯然均具相當殺傷力，當屬客觀上具有危險性，
    足以對人之生命、身體、安全構成威脅之兇器無疑。又被告
    在案發現場時並無實際對朱朝隆下手實施強暴行為，但其與
    共犯為上開聚集三人以上下手實施強暴之鬥毆行為，依照一
    般社會通念，確實已經造成當地公眾或他人之危害、恐懼不
    安無訛。是核被告所為，係犯刑法第150條第2項第1款、第1
    項前段之意圖供行使之用而攜帶兇器在公共場所聚集三人以
    上施以強暴在場助勢罪。
(三)至起訴書認被告僅係犯刑法第150第1項前段之公然聚眾在場
    助勢罪，尚有未洽，惟起訴書所載犯罪事實，與本院所認定
    之事實，基本社會事實同一，且已當庭告知被告前述加重規
    定(本院卷第386頁)，無礙被告防禦權，爰依刑事訴訟法第3
    00條之規定，變更起訴法條。
(四)查被告與共犯吳奕賢、陳昱維、吳志隆、黃晉毅，就上開妨
    害秩序犯行，均具有犯意之聯絡及行為之分擔，均應論以共
    同正犯。然按刑法第150條之罪，係為保護社會整體秩序、
    安全，屬於國家法益，並非個人法益，縱行為人施以強暴脅
    迫之客體有數人，惟侵害國家法益仍屬單一，僅成立單純一
    罪。又本件犯罪構成要件須聚集三人以上，性質上屬於聚合
    犯，並應以在場共同實施或在場參與分擔實施犯罪之人為限
    ，而依刑法條文有「結夥三人以上」者，其主文之記載並無
    加列「共同」之必要（最高法院79年度台上字第4231號判決
    意旨參照），是本條文以「聚集三人以上」為構成要件，應
    為相同解釋，故不予在主文加列「共同」。
(五)另前引刑法第150條第2項規定，是屬於相對加重條件，並非
    絕對應加重條件。是以，事實審法院應依個案具體情狀，考
    量當時客觀環境、犯罪情節及危險影響程度、被告涉案程度
    等事項，綜合權衡考量是否有加重其刑之必要性。查本件被
    告就事實欄二部分，經由共犯吳奕賢糾集多人，且共犯吳志
    隆、黃晉毅持有鐵棒、木棍等兇器，以此作為對被害人朱朝
    隆施以強暴之工具，造成朱朝隆受傷甚重，且造成路過之機
    車騎士不敢靠近而離去(見本院卷第121頁截圖)，並已嚴重
    影響人民安寧及危害公共秩序，考量其等涉案程度、造成之
    危害均非輕，本院認有依前揭規定予以加重其刑之必要，爰
    依法加重其刑。
(六)爰審酌被告僅因友人吳奕賢遭詐賭，不思理性解決糾紛，竟
    應吳奕賢邀集即前往上開地點聚集，助勢其他共犯毆傷朱朝
    隆，完全無視案發地點為學校大門口之公共場所，顯見被告
    與其他共犯為解決私怨即視法紀為無物，已嚴重影響人民安
    寧及危害公共秩序，均應嚴予非難。兼衡被告有同類型犯罪
    之前案素行，本件僅在場助勢，犯後坦承犯行，且與朱朝隆
    在嘉義縣水上鄉調解委員會調解成立(無條件和解，見偵卷
    第129頁所附調解筆錄)，暨被告自陳專科畢業之智識程度，
    從事畜牧業、未婚，需扶養父母之家庭經濟狀況等一切情狀
    ，就被告所犯之罪，量處如主文所示之刑，並諭知如易科罰
    金之折算標準，以示懲儆。
據上論斷，應依刑事訴訟第273條之1第1項、第299條第1項前段
、第300條，判決如主文。
本案經檢察官郭俊男提起公訴，檢察官陳擁文、莊士嶔到庭執行
職務。
中　　華　　民　　國　　110 　年　　10　　月　　28　　日
                  刑事第十五庭  法  官  李音儀
以上正本證明與原本無異。
如不服本判決應於收受本判決後20日內向本院提出上訴書狀，並
應敘述具體理由。其未敘述上訴理由者，應於上訴期間屆滿後20
日內向本院補提理由書狀（均須按他造當事人之人數附繕本）「
切勿逕送上級法院」。 
　　　　　　　　　　　　　　　　書記官  陳怡蓁　　　　　
中　　華　　民　　國　　110 　年　　10　　月　　28　　日
附錄本案論罪科刑之法條全文：
中華民國刑法第150條
在公共場所或公眾得出入之場所聚集三人以上，施強暴脅迫者，
在場助勢之人，處1年以下有期徒刑、拘役或10萬元以下罰金；
首謀及下手實施者，處6月以上5年以下有期徒刑。
犯前項之罪，而有下列情形之一者，得加重其刑至二分之一：
一、意圖供行使之用而攜帶兇器或其他危險物品犯之。
二、因而致生公眾或交通往來之危險。